臺灣臺北地方法院交通事件裁定　　　　94年度交聲字第1152號
異　議　人
即受處分人　甲○○
上列異議人即受處分人因違反道路交通管理處罰條例案件，對於
臺北市交通事件裁決所民國94年10月17日所為處分（原處分案號
：北市裁一字第裁22-A1A110721號）聲明異議，本院裁定如下：
    主  文
異議駁回。
    理  由
一、按禁止臨時停車線為紅色實線，用以指示禁止臨時停車路段
    ，道路交通標誌標線號誌設置規則第一百六十九條第一項、
    第二項定有明文。而設有禁止臨時停車標線處所不得臨時停
    車，且禁止臨時停車處所不得停車；汽車駕駛人在禁止臨時
    停車處所停車者，處新臺幣（下同）6 百元以上1 千2 百元
    以下罰鍰，道路交通安全規則第一百十一條第一項第三款、
    第一百十二條第一項第一款及道路交通管理處罰條例第五十
    六條第一項第一款亦有明定。此外，汽車停車向外開啟車門
    時，應注意行人、車輛，並讓其先行，道路交通安全規則第
    一百十二條第一項第十五款定之甚詳。汽車駕駛人違反道路
    交通安全規則，因而肇事致人死亡者，吊銷其駕駛執照，道
    路交通管理處罰條例第六十一條第一項第四款亦規定明確。
二、本件異議人即受處分人甲○○於94年7 月30日上午8 時55分
    ，停放車牌號碼3721-AA 號租賃小客車，在臺北市○○○路
    ○段50巷口附近北往南方向道路上之劃有禁止臨時停車紅色
    標線路段，擬下車接應客戶，詎於開啟駕駛座之左前車門時
    ，疏未注意，致該車門與同向後方駛近之由蔡雁舲騎乘之車
    牌號碼CRP-055 號機車右側發生碰撞，蔡雁舲因而人車倒地
    ，並受有頭部外傷、顱內出血之傷害，經送往臺北市榮民總
    醫院急救，仍於同月31日不治死亡。臺北市政府警察局交通
    警察大隊員警陳振忠乃以受處分人違反道路交通管理處罰條
    例第五十六條第一項第九款及第六十一條第一項第四款規定
    之行為舉發。嗣受處分人雖於舉發通知單上所載應到案日期
    前提出申訴，然經原處分機關函請原舉發單位調查結果，仍
    認受處分人有前開違規行為；惟因原處分機關認本件違規事
    實尚與道路管理處罰條例第五十六條第一項第九款規定之處
    罰構成要件有間，乃於94年10月17日改依首揭道路交通管理
    處罰條例第五十六條第一項第一款及第六十一條第一項第四
    款規定裁處受處分人罰鍰9 百元，並吊銷駕駛執照、1 年內
    禁考。
三、異議人聲明異議意旨固坦承有於上揭時、地，停放上開車輛
    在劃有禁止臨時停車之紅線標線路段，嗣並與蔡雁舲騎乘之
    上開機車發生碰撞肇事，因而發生蔡雁舲死亡結果等情，惟
    辯稱：事故發生前，其係確將車輛熄火停在路邊，並非行進
    間行駛，而因飯店四周路邊全部被畫上紅線禁止停車，其無
    奈始違規停車；另其下車開門前，確有注意後方並無來車且
    為紅燈禁駛狀態，方才開門下車，詎料解鎖開門尚未將門推
    出，車門旋即被強力拉扯出去，並非疏未注意。此外，蔡家
    家屬及朋友在警局談及蔡女乃為在9 點趕到信義路上世貿展
    覽館上班，然於8 點50至55分卻仍在建國北路1 段，是否騎
    乘機車時趕時間車速過快云云。
四、經查，受處分人在上揭時、地，停放上開車輛在劃有紅色標
    線之禁止臨時停車處，業經其自承斯時確將車輛熄火停放路
    邊等語在卷，並有本院調閱94年年偵字第14150 號卷內第22
    頁事故現場照片附卷可稽，堪認受處分人違規屬實；至受處
    分人雖以係迫於無奈始違規停車置辯，然紅色實線之標設，
    乃交通主管機關通盤考量交通安全、及行車需求而為劃設，
    在標線變更前，汽車駕駛人均應遵守，尚無何例外之情，受
    處分人以駕駛汽車為業，對此自應知之甚明，所辯無奈云云
    ，顯屬卸責之詞，不足採信。至其另辯以已注意後方來車，
    本件係其尚未將門推出、車門已被強力拉扯云云，惟查，本
    件事故發生時，係天候晴、日間自然光線、路面乾燥、無缺
    陷、無障礙物、視距良好，且依現場照片（攝於當日上午9
    時20分許），足見當日上午光線充足、天氣晴朗，並無視線
    不清之疑慮，有本院所調同上卷第18頁道路交通事故調查報
    告表、第22至26頁照片足稽，是苟受處分人確詳加注意，豈
    有可能全未看見被害人機車由同向後方駛近？再者，依一般
    經驗法則，苟停放路旁車輛之車門並未開啟，縱有他人駕車
    碰撞，至多僅沿車身旁發生擦撞，尚不可能被後方來車撞擊
    後將車門拉扯出去；尤以受處分人於警員製作交通事故談話
    紀錄表時所陳：「我的車門是2 段式，1 段是車門彈開，如
    要完全開啟還要自己把車門再推開，當我將第一段鎖打開時
    ，即我拉車門開啟拉柄的車門．．」等語，再參酌同上卷第
    26頁下方受處分人所駕車輛左前車門受損部位照片，足見受
    處分人當時確已至少開啟第1 段車鎖，以致車門業部分向外
    開啟，撞擊點始會在該車門近車門拉柄處，受處分人辯稱尚
    未將門推出云云，自無可採。至受處分人另以被害人蔡雁舲
    係9 點上班，詎8 點50至55分仍在信義路，而質疑被害人車
    過快，惟此實屬臆測之詞，其既未能舉出任何證據以供本院
    調查，本院自難遽採為受處分人有利之認定；況縱令被害人
    就本件事故與有過失，核亦無據為解免受處分人違規責任之
    認定。
五、綜上，本件受處分人確有在前揭時間駕駛上開車號汽車在劃
    設有紅色實線表示禁止臨時停車之路段違規停車，及開啟車
    門未注意車輛，因而肇事致人死亡之違規行為，已堪認定。
    從而，原處分機關依前揭道路交通管理處罰條例第五十六條
    第一項第一款及第六十一條第一項第四款規定，裁處受處分
    人罰鍰9 百元，並吊銷其駕駛執照，核無違誤，受處分人之
    異議為無理由，應予駁回。
據上論斷，應依道路交通案件處理辦法第十九條，裁定如主文。
中　　華　　民　　國　　94　　年　　11　　月　　29　　日
　　　　　　　　　        交通法庭
                              法　官　王幸華
以上正本證明與原本無異
如不服本裁定應於送達後5日內向本院提出抗告狀
　　　　　　　　　　　　　    書記官　陳泰寧
中　　華　　民　　國　　94　　年　　11　　月　　30　　日
